臺北高等行政法院裁定
　　　　　　　　　　　　　　　　　　93年度訴字第01596號
　　　　　　　　　　　　　　　.
原　　　告　甲○○
訴訟代理人　蔡文玉律師
複　代理人　胡鳳嬌律師
被　　　告　臺北市土地重劃大隊
代　表　人　陳正男（大隊長）
訴訟代理人　丙○○
　　　　　　乙○○
上列當事人間因建築法等事件，原告不服臺北市政府中華民國93
年3月17日府訴字第09304132000號訴願決定（關於臺北市土地重
劃大隊92年7月22日北市地重三字第09230276220號書函部分）提
起行政訴訟，本院裁定如下：
　　主  文
原告之訴駁回。
訴訟費用由原告負擔。
　　理  由
一、按行政訴訟法第4條第1項規定：人民因中央或地方機關之違
    法行政處分，認為損害其權利或法律上之利益，經依訴願法
    提起訴願而不服其決定者，得向高等行政法院提起撤銷訴訟
    。而此所謂行政處分，依訴願法第3條第1項規定係指中央或
    地方機關就公法上具體事件所為之決定或其他公權力措施而
    對外直接發生法律效果之單方行政行為而言。又「官署所為
    單純的事實敘述或理由說明，並非對人民之請求有所准駁，
    既不因該項敘述或說明而生法律上之效果，非訴願法上之行
    政處分，人民對之提起訴願，自非法之所許。」（前行政法
    院62年度裁字第41號判例參照）。
二、本件原告因建築法等（拆遷補償）事件，係不服被告92年7
    月22日北市地重三字第09230276220號書函，而提起訴願，
    此有該訴願書附於附原卷可稽。又上開書函係因原告陳情要
    求其所有新違建如經建管單位先行拆除，仍應列入補償範圍
    ，案經被告摘要該陳情內容轉請臺北市政府法規委員會解釋
    ，並以上開書函函復原告，其內容為：「主旨：本市內湖區
    第五期市地重劃區內新違建補償疑義案，本大隊業已函請臺
    北市政府法規委員會解釋，容俟有結論再另行函告，請查照
    。說明：復台端92年6月8日陳情書。」核其內容，應屬事實
    敘述或理由說明之觀念通知，尚不對外發生准駁之法律上效
    果，即難謂其屬行政處分性質。訴願決定以上開函非屬行政
    處分，不予受理，即無不合。原告復提起行政訴訟，請求撤
    銷訴願決定及原處分，暨確認其拆遷補償之建築物面積除已
    核定之727.730平方公尺外，其餘462.85 平方公尺亦有受補
    償之資格，並核定之補償費用給付原告（按拆遷補償費之給
    付機關為臺北市政府，亦非被告），顯非合法，應予駁回。
三、原告雖主張：原告於92年9月22日提起訴願時，即已表明請
    求事項（第2項）為「申請變更土地重劃大隊對於原告建物
    之補償資格認定，由部分拆遷補償改為全額拆遷補償」；嗣
    於92年10月21日復檢具被告台北市土地重劃大隊92年9月23
    日北市地重三字第09230490700號之處分書予原訴願機關，
    表明前此原告於知悉前開處分並先行提起訴願時，因尚未送
    達上開處分書，故於提起訴願後始再補送該分處分書；准此
    ，原告對台北市土地重劃大隊92年9月23日之處分顯已有為
    不服之表示。又原告自92年7月7日起即第一次申請丈量起，
    惟迄至原告92年9月22日提起訴願時，業逾2個月期間，被告
    均未就原告之申請丈量認定，為任可之行為，原告就被告消
    極之不作為亦得提起訴願。故原訴願機關認台北市土地重劃
    大隊「92年7月22日」之書函非行政處分，原告不得對其提
    起訴願，顯有未洽云云。惟查：
    (1)本件原告提起訴願時，已表明其係不服被告「92年7月22
      日北市地重三字第09230276220號書函」，而提起訴願，
      訴願之標的明確，此有該訴願書附於附訴願卷可稽。如原
      告另對被告之92年9月23日北市地重三字第09230490700號
      書函或對被告不理會其丈量建物之申請已逾二個月，有所
      不服，自應於訴願書內具體表明，其既未表明，即難謂已
      對之提起訴願。
    (2)何況，被告之北市地重三字第09230490700號書函係於92
      年9月23日作成，已在原告提起本件訴願（92年9月22日）
      之後，顯難謂為本件訴願之標的。至於原告嗣後於92年10
      月21日檢送被上開書函予訴願機關，如有對該書函提起訴
      願之意思，宜由訴願機關對之另行處理，究不影響訴願機
      關對本件訴願標的─被告「92年7月22日北市地重三字第
      09230276220號書函」所為之決定。（按訴願機關曾以92
      年10月23日北市訴（丁）字00000000000函通知原告於文
      到20日內以書面釋明是否對被告之92年9月23日北市地重
      三字第09230490700號書函不服，欲提起訴願，惟原告始
      終未予補充釋明。）
    (3)針對原告之92年6月8日之陳情書，被告除以92年7月22日
      北市地重三字第09230276220號書函復知原告已函請台北
      市政府法規委員會解釋，容俟有結論再另行函告外，嗣復
      於92年9月29日以北市地重三字第09230276200號書函復知
      原告有關台北市政府法規委員會對此問題之釋示，顯見被
      告並未不予置理，併此說明。
四、據上論結，本件原告之訴為不合法，依行政訴訟法第107條
    第1項第10款、第104條、民事訴訟法第95條、第78條，裁定
    如主文。
中　　華　　民　　國　　94　　年　 　8　　月　　3　　 日
                    第四庭審判長法　官  徐  瑞  晃
                      　　　　　法　官  蕭  惠  芳
                                法　官  李  得  灶
上為正本係照原本作成。
如不服本裁定，應於送達後10日內向本院提出抗告狀（須按他造
人數附繕本）。
中　　華　　民　　國　　94　　年　 　8　　月　 11  　 日
                                書記官  陳  清  容
